【裁判字號】    97,交訴,13
【裁判日期】    970619
【裁判案由】    公共危險等
【裁判全文】
臺灣高雄地方法院刑事判決              97年度交訴字第13號
公  訴  人  臺灣高雄地方法院檢察署檢察官
被      告  乙○○
上列被告因公共危險等案件，經檢察官提起公訴（96年度偵字第
24884 號、96年度偵字第30145 號、96年度偵字第34796 號），
本院判決如下：
    主  文
乙○○犯肇事致人傷害逃逸罪，累犯，處有期徒刑柒月。
被訴犯業務過失傷害罪部分，公訴不受理。
    事  實
一、乙○○以駕駛大客車為業，為從事駕駛業務之人，其前於民
    國81年間因業務侵占案件，經臺灣高等法院高雄分院以88年
    度重上更(四)字第70號判處有期徒刑6 月確定，另於89年間因
    業務過失致死案件，經臺灣板橋地方法院以90年度交訴字第
    18 號 判處有期徒刑6 月，並經臺灣高等法院以90年度交上
    訴字第141 號及最高法院以94年度台上字第3161號分別駁回
    上訴確定，上開2 罪經裁定應執行有期徒刑1 年確定，而於
    95年1 月23日易科罰金執行完畢。詎猶不知悔改，於96年 7
    月12日下午5 時30分許，駕駛車牌號碼Z5-503號營業大客車
    沿高雄縣岡山鎮○○街由東向西行駛，途經新樂街43巷巷口
    時，其所駕駛車輛之右側擦撞同向丙○所騎乘車號 XE3-999
    號重型機車之左方後視鏡，導致丙○所騎乘之機車失衡倒地
    並滑行約5 公尺，丙○因而受有左側肘關節內外側肘韌帶全
    斷裂、左側肘關節周圍皮膚缺損、左側臉部鈍挫傷等傷害。
    詎乙○○於駕駛上開營業大客車肇事致人受傷後，明知有人
    因其肇事而受有傷害，竟未下車查看並即時救護，亦未留待
    現場等候處理，而基於肇事逃逸之犯意駛離現場，經在場目
    擊之路人記下上開乙○○所駕駛營業大客車車號，並報警循
    線查獲。
二、案經丙○告訴及高雄縣政府警察局岡山分局報告臺灣高雄地
    方法院檢察署檢察官偵查起訴。
    理  由
壹、程序部分（證據能力之審查）：
一、按被告以外之人於偵查中向檢察官所為之陳述，除顯有不可
    信之情況者外，得為證據，刑事訴訟法第159 條之1 第2 項
    定有明文。查本件證人即告訴人丙○於偵查中經具結之供述
    ，具有被告以外之人審判外陳述之性質，屬傳聞證據，惟經
    本院依法提示予以調查，檢察官對此均未表示異議，且經本
    院審酌該書面作成時無違法情事，亦無任何顯有不可信之情
    況，自應適宜為本案之證據。
二、次按被告以外之人於審判外之陳述，雖不符刑事訴訟法第15
    9 條之1 至之4 等4 條之規定，然若當事人於審判程序中同
    意作為證據，法院審酌該言詞陳述或書面陳述作成時之情況
    ，認為適當者，亦得為證據；又當事人、代理人或辯護人於
    法院調查證據時，知有刑事訴訟法第159 條第1 項不得為證
    據之情形，而未於言詞辯論終結前聲明異議者，視為有前項
    之同意，同法第159 條之5 定有明文。此立法意旨在於傳聞
    證據未經當事人之反對詰問予以核實，原則上先予排除。惟
    若當事人已放棄反對詰問權，於審判程序中表明同意該等傳
    聞證據可作為證據；或於言詞辯論終結前未聲明異議，基於
    尊重當事人對傳聞證據之處分權，及證據資料愈豐富，愈有
    助於真實發見之理念，且強化言詞辯論主義，使訴訟程序得
    以順暢進行，上開傳聞證據亦均具有證據能力。查本件證人
    即告訴人丙○於警詢中之供述，具有被告以外之人書面陳述
    之性質，屬傳聞證據，惟經本院依法提示予以調查，檢察官
    及被告均對此未表示異議，且經本院審酌該書面作成時無違
    法情事，應適宜為本案之證據。
貳、實體部分：
一、訊據被告乙○○對於在上開時、地駕駛營業大客車與告訴人
    丙○駕駛之重型機車發生碰撞，而未留在現場之事實固然坦
    承不諱，惟矢口否認有何肇事致人傷害逃逸犯行，辯稱：伊
    當日駕駛途中並未發覺異狀，直至公司於是日下午6 時許來
    電告知，在此之前伊並不知與他人發生擦撞；而當時正值下
    班時間，路上車輛眾多，伊曾停等紅燈2 次，均無人向前攔
    下伊所駕駛之車；且伊車上有30餘名乘客，其中有人比伊更
    靠近右後方撞擊點，然卻無人告知被告發生撞擊；又車輛之
    後照鏡有其死角，告訴人丙○所駕重型機車則倒在道路中央
    ，在伊所駕駛車輛之正後方，伊無法從後照鏡得知車禍發生
    ；又伊當日經通知駕車到達派出所後，員警目視檢查伊所駕
    駛之車，並無發現撞擊痕跡，係伊要求員警再查驗車輛以釐
    清責任，要與嫌犯犯罪後瞞騙之情形有別，足認伊當時並不
    知悉其與告訴人發生碰撞云云，資為置辯。經查：
  (一)被告乙○○於96年7 月12日下午5 時30分許，駕駛上開營業
    大客車沿高雄縣岡山鎮○○街由東向西行駛，途經新樂街43
    巷巷口時，其所駕駛車輛之右側與同向告訴人丙○所騎乘機
    車之左方後視鏡發生碰撞，導致告訴人之機車倒地滑行，告
    訴人因而受有左側肘關節內外側肘韌帶全斷裂、左側肘關節
    周圍皮膚缺損、左側臉部鈍挫傷等傷害，而被告肇事後並未
    留在現場等情，為被告所不否認，且已據證人即告訴人丙○
    於警詢及偵查中證述綦詳（見警1 卷第1 至4 頁，警2 卷第
    1 至3 頁，偵1 卷第11至13頁），並有道路交通事故現場圖
    1 紙、道路交通事故調查報告表(一)、(二)各1 份、蒐證照片14
    張及高雄榮民總醫院96年8 月3 日診斷證明書1 紙附卷可稽
    （見警1 卷第7-1 、8 至10、12至14頁），而就卷附之蒐證
    照片相互觀察比對（見警1 卷第14頁），告訴人所騎乘之機
    車左方後視鏡外殼遺留有1 塊粉紅色漆痕，恰與被告所駕駛
    營業大客車之右後側下方車身烤漆顏色相符，而被告所駕駛
    之營業大客車右後側下方車身亦留有1 道黑色漆擦痕，核其
    位置及高度適與告訴人騎乘機車左方後視鏡上刮痕之高度相
    互吻合，佐以被告自承撞擊點是在右後方，接近引擎位置等
    情，益徵被告駕駛營業大客車與告訴人騎乘之機車發生擦撞
    ，致告訴人人車倒地並受有上述傷害，而被告於肇事後並未
    留在現場無誤。然被告既辯稱其當時不知有與告訴人之機車
    碰撞，導致告訴人受傷，是本件之爭點厥為：被告於肇事當
    時是否知悉告訴人與其發生碰撞後倒地受傷？
  (二)經本院觀諸卷附蒐證照片及道路交通事故現場圖所示，告訴
    人丙○所騎乘之重型機車碰撞倒地後滑行之刮痕前後長達10
    .2 公 尺，並參酌卷附診斷證明書所示之告訴人受傷情況，
    顯見當時被告乙○○與告訴人2 車擦撞之力道非小，否則告
    訴人騎乘之機車倒地後應不會滑行如此長之距離，告訴人亦
    不會受有左側肘關節內外側肘韌帶全斷裂、左側肘關節周圍
    皮膚缺損、左側臉部鈍挫傷等如此嚴重之傷害；另佐以被告
    所駕駛營業大客車右後方車身上之擦痕長度頗長（見警1 卷
    第14頁蒐證照片），足認碰撞當時2 車之間有相當之接觸時
    間，才有可能造成被告所駕駛之車輛上有如此長之擦痕。則
    以上述，被告與告訴人2 車碰撞之力道非小，且有相當之接
    觸時間，則依常理，此一擦撞足使一般人得以感覺車輛已觸
    碰其他車輛，而被告身為職業駕駛，對於駕駛過程有無發生
    車況之判斷經驗應較一般人高出甚多，應足以推論被告於事
    故當時已能感受並知悉與告訴人機車發生擦撞之情況。又參
    以本件事發地點之車道狹小，車道分向線到路旁僅距離6.8
    公尺（3.3+3. 5=6.8）有道路交通事故現場圖1 紙在卷可稽
    ，而事發時又為下班時間，車流量甚大，且營業大客車之車
    寬較長，以被告身為職業大客車駕駛，身處當時之駕駛情境
    ，應會提高注意力，減緩速度，多行觀察後視鏡中左右車輛
    之動態，留意自身車輛與右方同向機車之距離，以便能順利
    前進，而告訴人機車倒地及滑行後之位置始終均在該道路旁
    白線右側，比對被告所提出車輛肇事位置照片（見偵1 卷第
    7 頁），被告車輛係行駛在該道路旁白線左側，顯見告訴人
    人車倒地後始終位於被告車輛之右後方，而非被告所述位於
    其營業大客車之正後方，並無任何視覺死角，被告自可經由
    右後視鏡觀察得知自身車輛右後方之交通動態，益徵被告在
    車輛緩慢行進之情形下，對於告訴人機車遭擦撞後之動態，
    實無不知之理。綜合上述，被告於事故當時應已知悉其與告
    訴人騎乘之機車發生碰撞，被告所辯稱當日駕駛途中並未發
    覺異狀，直至公司於是日下午6 時許來電告知才知悉與他人
    發生擦撞云云，均為臨訟卸責之詞，不足採信。
  (三)至被告乙○○雖又辯稱：伊當時曾停等紅燈2 次，均無人向
    前攔下伊所駕駛之車，且伊車上有30餘名乘客，其中有人比
    伊更靠近右後方撞擊點，然卻無人告知被告發生撞擊，而伊
    當日主動要求員警再查驗車輛以釐清責任云云，資為置辯。
    經查，果如被告所言，其肇事後雖曾停等紅燈2 次，均無人
    向前攔下伊所駕駛之車，然或因當時正值下班時間，交通情
    況混亂，其餘駕駛人無從向前攔阻被告，或因其餘駕駛人懷
    抱各掃門前雪之心情，不願向前攔阻被告，又或因其餘駕駛
    人只顧停下照料告訴人之傷勢，無暇向前攔阻被告，其原因
    不一而足，均不能作為被告脫免肇事責任之理由。又被告所
    駕駛之營業大客車乘客座位較高，而被告車輛與告訴人碰撞
    之處則相較為低，有卷附蒐證照片附卷可稽（見警1 卷第14
    頁），除非該車乘客視線一直向下注視，否則無法看到該撞
    擊點，而以一般人搭乘大客車之經驗，應不會隨時注意行車
    狀況，況論要將視線一直向下注視，是被告所辯車上乘客無
    人告知其發生撞擊，亦不足以作為有利於被告之認定。再者
    ，被告要求警察再次檢驗其駕駛之營業大客車，要與被告是
    否知悉其肇事致告訴人受傷無涉，被告以此推論其於事故當
    時不知自己肇事等情，尚嫌速斷，而不足以作為有利於被告
    之認定。
  (四)從而，本案事證明確，被告犯行堪予認定，應依法論科。
二、核被告乙○○所為，係犯刑法第185 條之4 之肇事致人傷害
    逃逸罪。被告前於81年間因業務侵占案件，經臺灣高等法院
    高雄分院以88年度重上更(四)字第70號判處有期徒刑6 月確定
    ，另於89年間因業務過失致死案件，經臺灣板橋地方法院以
    90年度交訴字第18號判處有期徒刑6 月，並經臺灣高等法院
    以90年度交上訴字第141 號及最高法院以94年度台上字第31
    61號分別駁回上訴確定，上開2 罪經裁定應執行有期徒刑 1
    年確定，而於95年1 月23日易科罰金執行完畢，有臺灣高等
    法院被告全國前案紀錄表1 紙附卷可稽，被告於上開有期徒
    刑執行完畢5 年內，故意再犯本件有期徒刑以上之罪，為累
    犯，應依刑法第47條第1 項規定，加重其刑。爰審酌被告前
    於89年間因業務過失致死案件，經臺灣板橋地方法院以90年
    度交訴字第18號判處有期徒刑6 月，並經臺灣高等法院以90
    年度交上訴字第141 號及最高法院以94年度台上字第3161號
    分別駁回上訴確定，而於95年1 月23日易科罰金執行完畢，
    有臺灣高等法院被告前案紀錄表附卷可稽，詎猶不知悔改，
    被告既有上開交通肇事致人於死之前科，且身為職業駕駛人
    ，對於交通駕駛更應提高注意力，竟仍輕忽怠慢，導致告訴
    人所受傷害非輕，且竟未下車看護或報警處理，反而加速離
    去，置告訴人之安危於不顧，實有不該，並審酌其犯後猶飾
    詞狡辯，態度不佳，惟已與告訴人達成和解，並賠償告訴人
    新臺幣42萬元，告訴人並已撤回對於被告之傷害告訴（見本
    院97年4 月1 日訊問筆錄第2 頁），另斟酌公訴人具體求刑
    有期徒刑10月以上，尤嫌過重等一切情狀，量處如主文所示
    之刑，以示儆懲。
參、公訴不受理部分：
一、公訴意旨略以：被告乙○○以駕駛大客車為業，為從事駕駛
    業務之人，於96年7 月12日17時30分許，駕駛車牌號碼Z5-5
    03號大客車，沿高雄縣岡山鎮○○街由東向西行駛，途經新
    樂街43巷巷口時，理應注意汽車行駛時，駕駛人應注意兩車
    併行之間隔，而依當時天候晴、日間自然光線、路面乾燥無
    缺陷、無障礙物、視距良好，並無不能注意之情事，竟疏未
    注意，未保持安全間隔，致其車輛右側擦撞同向由告訴人丙
    ○所騎乘車號XE3- 999號重型機車之左方後視鏡，告訴人之
    機車因此失衡倒地並滑行約5 公尺，告訴人並受有左側肘關
    節內外側肘韌帶全斷裂、左側肘關節周圍皮膚缺損、左側臉
    部鈍挫傷之傷害，因認被告涉有刑法第284 條第2 項前段之
    業務過失傷害罪嫌云云。
二、按告訴乃論之罪，告訴人於第一審辯論終結前，得撤回其告
    訴；又告訴經撤回者，法院應諭知不受理之判決，刑事訴訟
    法第238條第1項、第303條第3款定有明文。
三、本件被告乙○○因業務過失傷害案件，經檢察官提起公訴，
    認被告係犯刑法第284 條第2 項前段之業務過失傷害罪，依
    同法第287 條前段之規定須告訴乃論。茲因告訴人丙○於本
    院審理中已與被告成立和解，告訴人並已具狀撤回其告訴，
    有本院97年4 月1 日訊問筆錄及撤回告訴狀各1 份附卷可稽
    ，參照前開說明，爰不經言詞辯論，逕為諭知不受理之判決
    。
據上論斷，應依刑事訴訟法第299 條第1 項前段、第303 條第 3
款、第307 條，刑法第185 條之4 、第47條第1 項，判決如主文
。
本案經檢察官甲○○到庭執行職務。
中    華    民    國    97    年    6     月    19    日
                     交通法庭   審判長法  官 黃三友
                                      法  官 林芳華
                                      法  官 陳盈吉
以上正本證明與原本無異。
如不服本判決，應於判決送達後10日內，向本院提出上訴狀。
中    華    民    國    97    年    6     月    19    日
                                      書記官  陳展榮
附錄本判決論罪科刑法條：
中華民國刑法第185條之4
駕駛動力交通工具肇事，致人死傷而逃逸者，處6 月以上5 年以
下有期徒刑。


司法院資訊處製作；財團法人民間司法改革基金會備份。
